臺灣臺南地方法院刑事判決
110年度交易字第33號
公  訴  人  臺灣臺南地方檢察署檢察官
被      告  楊順發


上列被告因過失傷害案件，經檢察官提起公訴（109年度調偵字
第2041號），本院判決如下：
    主  文
楊順發無罪。
    理  由
一、公訴意旨略以：被告楊順發於民國108年7月25日上午11時45
    分許，駕駛車牌號碼00-0000號自用小客貨車沿臺南市永康
    區永二街由北往南方向行駛，行經該路段與永勝街交岔路口
    時，本應注意應遵守燈光號誌，車輛面對圓形紅燈表示禁止
    通行，不得超越停止線或進入路口，而依當時之情狀，並無
    不能注意之情事，乃疏於注意，闖紅燈駛入上開交岔路口後
    始停止，適有告訴人陳米鳳駕駛車牌號碼000-0000號普通重
    型機車沿永勝街由東往西方向行駛，見楊順發之車輛停等於
    路口，為閃避楊順發車輛，乃緊急煞車因而摔倒滑行，因而
    受有全身多處鈍挫傷及擦傷之傷害。因認被告涉有刑法第28
    4條前段之過失傷害罪嫌。
二、按犯罪事實應依證據認定之，無證據不得認定犯罪事實；不
    能證明被告犯罪者應諭知無罪之判決，刑事訴訟法第154條
    第2項、第301條第1項分別定有明文。次按「刑法上之過失
    ，其過失行為與結果間，在客觀上有相當因果關係始得成立
    。所謂相當因果關係，係指依經驗法則，綜合行為當時所存
    在之一切事實，為客觀之事後審查，認為在一般情形下，有
    此環境、有此行為之同一條件，均可發生同一之結果者，則
    該條件即為發生結果之相當條件，行為與結果即有相當之因
    果關係。反之，若在一般情形下，有此同一條件存在，而依
    客觀之審查，認為不必皆發生此結果者，則該條件與結果不
    相當，其行為與結果間即無相當因果關係」（最高法院76年
    台上字第192號判決意旨參照）。
三、公訴意旨認被告涉有過失傷害罪嫌，係以被告之供述、告訴
    人之指述及卷附道路交通事故現場圖、道路交通事故調查報
    告表(一)、（二）、現場暨車損監視器影像翻攝照片、監視
    器影像光碟、檢察官勘驗筆錄、告訴人之診斷證明書，以及
    臺南市車輛行車事故鑑定委員會109年5月26日南市交鑑字第
    1090608801函暨鑑定意見書，為其論據。而檢察官論告意旨
    則以：依監視器畫面，被告確實闖越紅燈，且行經當時為紅
    燈之路口時，仍持續前進，係見告訴人配偶騎乘之車輛出現
    始煞車，而其煞車時間與告訴人煞車滑倒時間僅差距1、2 
    秒，依一般駕駛經驗，經過路口時，若橫向突然有車輛駛入
    ，通常都會緊急煞車，被告闖越紅燈之駕駛行為顯有過失，
    亦造成告訴人受傷，鑑定報告亦同此認定，被告涉犯過失傷
    害事證明確等語。
四、訊據被告固不否認於上開時間，駕駛車牌號碼00-0000號自
    用小客貨車沿臺南市永康區永二街由北往南方向行駛，行經
    該路段與永勝街交岔路口時，闖紅燈駛入上開交岔路口後始
    停止之事實，然否認有何被訴過失傷害犯行，辯稱：其闖紅
    燈固係違規，但對方當時亦係紅燈，告訴人應係見其配偶煞
    車，未減速慢行以致滑倒受傷等語。
五、查被告於上述時、地，駕駛自用小客貨車沿臺南市永康區永
    二街由北往南方向行經上開交岔路口時，闖越紅燈後停止，
    而告訴人騎乘機車沿永勝街由東往西方向行駛，於接近路口
    處因緊急剎車而摔倒滑行，受有全身多處鈍挫傷及擦傷之傷
    害之事實，除據被告前揭供述外，並經告訴人於警詢、偵查
    及本院審理中指述明確（見警卷第3至9頁；偵卷第6頁正、
    反面；本院卷第143、169、193頁），且有道路交通事故現
    場圖、道路交通事故調查報告表（一）、（二）、現場、車
    損暨監視器影像翻攝照片及告訴人之國立成功大學醫學院中
    文診斷證明書（見警卷第31、33至35、67至93、43頁）及檢
    察官勘驗筆錄（見調偵卷第9至12頁）在卷可憑，此部分事
    實首堪認定。
六、而本院依檢察官之聲請重行勘驗現場監視錄影光碟（勘驗結
    果如附件所示），可知被告於其行向之號誌為紅燈之情形下
    ，減速剎車，但並未於路口停止線前煞停，反而持續駕車沿
    永二街由北往南緩緩駛入臺南市永康區永二街與永勝街交岔
    路口，直至一機車沿永勝街由西往東方向駛入該交岔路口並
    煞停後，被告始煞停其駕駛之自用小客貨車，當時該自用小
    客貨車車尾已越過永二街路口北側斑馬線南緣。依此，被告
    確有闖越紅燈之違規行為，且係見左方機車駛入路口，始將
    其所駕駛之自用小客貨車煞停。被告明知其行向為紅燈，仍
    執意闖越駛入交岔路口，其違反道路交通安全規則之情狀並
    非輕微。被告於本院審理中辯稱不敢闖紅燈、慢慢煞車云云
    ，與勘驗結果不符，顯係卸責之詞。
七、惟刑法上之過失，其過失行為與結果間，在客觀上有相當因
    果關係始得成立。就本件而言，被告雖係闖越紅燈而顯有過
    失，然其過失行為與告訴人所受傷害間，是否有相當因果關
    係，實為本件應究明之重點。而：
　㈠參酌告訴人於警詢、偵查中所陳：當時其配偶騎乘機車在其
    前方（見警卷第3、5頁；偵卷第6頁），可知前述沿永勝街
    由西往東方向駛入永二街與永勝街交岔路口並煞停之機車騎
    士為告訴人之配偶。
　㈡依本院勘驗結果，永二街北向南車道上方號誌係於監視器畫面顯示時間11時23分06秒許轉為綠燈，而該交岔路口交通號誌之時相為：「第一時相：永二街通行、綠燈30秒、黃燈3秒、全紅3秒」、「第二時相：永勝街通行、綠燈15秒、黃燈3秒、全紅3秒」，有臺南市政府警察局永康分局109年7月14日南市警永偵字第1090356603號函在卷可憑，以此回推告訴人配偶騎乘機車駛入事發地點交岔路口（監視器畫面顯示時間11時23分02秒）時，永勝街西往東方向之號誌應為黃燈即將轉換為紅燈，或甫由黃燈轉換為紅燈。而告訴人係騎乘機車尾隨其配偶行駛，是於告訴人駛近永勝街與永二街交岔路口時，其行向之號誌應已變換為紅燈。告訴人於警詢、偵查中陳稱本件車禍發生當時，其行向之號誌為綠燈云云（見警卷第5頁；偵卷第6頁反面），應非事實。且檢察官囑託臺南市車輛行車事故鑑定委員會鑑定結果，亦認告訴人駕駛普通重型機車，行經號誌管制筆事岔路口，未依號誌指示行駛，闖越紅燈，煞車摔倒，致發生事故，為肇事原因之一，有臺南市車輛行車事故鑑定委員會109年5月26日南市交鑑字第1090608801函檢附之南鑑0000000案鑑定意見書在卷可參（見偵卷第15至16頁反面）。是告訴人亦有闖越紅燈之過失無疑。
　㈢又本件告訴人煞車當時，可能影響其操控及判斷之因素，除被告駕駛自小客貨車闖越紅燈駛入該交岔路口外，亦包括告訴人突然發現其行向之號誌轉為紅燈，以及突然發現其配偶緊急煞車兩項因素，而告訴人究係因何種原因緊急煞車，並無任何積極證據可資證明，且以客觀事後觀察，無法區辨上述三項因素何者對告訴人之駕駛行為有決定性之影響，則被告闖越紅燈之違規行為是否必然與告訴人煞車摔倒有關，顯非無疑。參酌本件車禍經送臺南市車輛行車事故鑑定覆議委員會政府覆議，該委員會亦認：「本案依卷附相關跡證資料，陳車（即告訴人騎乘之機車）滑倒時間與動機不明，究係為閃避楊車（即被告駕駛之自小客貨車）或在前行駛之機車（由陳車之先生所騎乘），故跡證不全，肇事實情不明，本會未便遽予覆議」，有臺南市政府109年12月11日府交運字第1091506039號函附卷可參（見調偵卷第8頁），足見被告闖越紅燈之違規駕駛行為是否必然係告訴人煞車摔倒以致受傷之原因，並非無疑。
　㈣退一步言，即便認告訴人確係因見被告駕駛之車輛闖越紅燈違規駛入該交岔路口而緊急煞車，並因此摔倒，然告訴人之配偶騎乘機車行駛在告訴人前方，而其見被告駕車駛入該路口後，亦緊急煞車，然並未與被告所駕駛之自小客貨車發生碰撞，亦未因煞車而摔倒，此業經本院勘驗現場監視錄影光碟查明無誤。則因相同事由煞停之告訴人配偶既無任何摔倒受傷之情形，顯見依當時所存在之一切事實為客觀之事後審查，在一般情形下，不必然皆導致煞車摔倒受傷之結果，揆諸前引最高法院判決意旨，應認被告違規闖越紅燈駛入路口之行為與告訴人煞車摔倒之結果間無相當因果關係，據此自無從逕令被告負擔過失傷害罪責。
　㈤至檢察官起訴、論告意旨，謂被告闖越紅燈之過失駕駛行為
    與告訴人煞車摔倒有關；告訴人配偶之車輛亦係因被告闖越
    紅燈而緊急煞停，是告訴人縱為閃避其配偶之車輛因此急煞
    倒地，此一結果仍係被告闖越紅燈停等於交岔路口此一行為
    所導致等語，固非無見。然依前揭說明，本件充其量僅能認
    為被告之過失駕駛行為係告訴人煞車摔倒之條件，然此一條
    件經客觀之事後審查，無法符合「在一般情形下，有此環境
    、有此行為之同一條件，均可發生同一之結果」之相當性要
    求，據此自無從逕以過失傷害罪責相繩。
八、綜上所述，本件被告駕車違規闖越紅燈駛入交岔路口，其駕
    駛行為固有過失，然依現存事證，尚無從認被告之過失行為
    確係導致告訴人受傷之原因。且縱認被告之過失行為確與告
    訴人急煞倒地受傷有關，依現存事證，亦不足以使本院確信
    此一原因（條件）已符合相當因果關係中相當性之要求。此
    外，檢察官亦未能舉出其他積極證據足證被告之過失行為確
    與告訴人受傷之結果間存有相當因果關係，應認本件被告犯
    罪尚屬不能證明，爰依法為無罪判決之諭知。
據上論斷，應依刑事訴訟法第301條第1項，判決如主文。
本案經檢察官許家彰提起公訴，檢察官呂舒雯到庭執行職務。
中　　華　　民　　國　　110 　年　　12　　月　　14　　日
　　　　　　　　　刑事第十四庭  法　官　周紹武
以上正本證明與原本無異
如不服本判決應於收受本判後20日內向本院提出上訴書狀，並應
敘述具體理由。其未敘述上訴理由者，應於上訴期間屆滿後20日
內向本院補提理由書狀（均須按他造當事人之人數附繕本）「切
勿逕送上級法院」。
  　　　　　　　　　　　　　　　書記官　謝盈敏
中　　華　　民　　國　　110 　年　　12　　月　　14　　日

附件：本院110年11月18日勘驗結果
一、本件監視錄影畫面係透過轉錄撥放於螢幕之監視器畫面取得
    ，螢幕上顯示之監視錄影畫面時間始自108年7月25日（以下
    均為同日）11時22分49秒。當時畫面上方之號誌為紅燈。
二、監視錄影畫面時間（以下同）11時22分54秒許，車牌號碼00
    -0000號自用小客貨車由畫面右下方駛入監視器畫面。比對
    卷內現場圖可知，本件監視器係架設於永二街，由北往南方
    向拍攝，車牌號碼00-0000號自用小客貨車係沿永二街由北
    往南方向行駛。
三、11時22分58秒許，車牌號碼00-0000號自用小客貨車煞車燈
    亮起，當時該自用小貨車車頭尚未越過永二街與永勝街交岔
    路口停止線。
四、11時22分58秒至23分02秒間，車牌號碼00-0000號自用小客
    貨車煞車燈恆亮，但該自用小客貨車仍持續朝路口方向滑行
    ，至11時23分02秒許，一深色機車由監視器畫面左方沿永勝
    街駛入監視器畫面，並於11時23分03秒許煞停在永勝街西向
    東車道與永二街南向北車道交叉位置，尚未越過永二街南北
    向車道分向線延長至路口中心位置。
五、之後車牌號碼00-0000號自用小客貨車於11時23分04秒許煞
    停，當時該自用小客貨車車尾已越過永二街路口北側斑馬線
    南緣。同時監視器畫面可見一淺側機車以倒地滑行方式沿永
    勝街由西向東滑入監視器畫面後靜止，畫面顯示該淺色機車
    靜止之位置尚未越過永二街南向北車道路面邊線之延伸線。
六、11時23分06秒許，永二街北向南車道上方號誌轉為綠燈。車
    牌號碼00-0000號自用小客貨車之煞車燈於11時23分07秒熄
    滅，該自用小客貨車並緩慢向前行駛，同時前開深色機車之
    騎士將其機車側柱立起並快步跑向倒地之淺色機車，查看倒
    地騎士之狀況並將機車扶起，畫面於11時23分31秒結束。